臺灣臺北地方法院刑事附帶民事訴訟判決　　　　　　　九十年度重附民字第二四號
　　原　　　告　丙○○
　　　　　　　　乙○○
　　右　二　人
　　訴訟代理人　蔡調彰律師
　　　　　　　　簡維能律師
　　被　　　告　甲○○
　　訴訟代理人　廖修譽律師
右列原告因本院八十九年度訴字第四三四號偽造文書等案件，對被告甲○○提起附帶
民事訴訟，請求損害賠償案件，本院判決如左：
        主  文
原告之訴及假執行之聲請均駁回。
        事  實
一、原告方面：
  (一)訴之聲明：被告應給付原告新臺幣（下同）七百八十九萬三千九百七十三元及自
    民國九十三年三月二十日起至清償日止，按週年利率百分之五計算之利息。原告
    願供擔保請准宣告假執行。
  (二)陳述略稱：原告丙○○、乙○○係國賓大飯店股份有限公司（下稱國賓公司）之
    股東，惟因長年旅居菲律賓，忙於僑居地之事業，故在臺相關之投資及事業包括
    國賓公司股利配售事宜等，數十年來均委託債務人甲○○代為處理，對其信賴甚
    深。然被告甲○○竟意圖為自己不法之所有，一方面隱瞞國賓公司有配與債權人
    現金股利之事，一方面以原告在臺代理人之身分自居，盜領原告應得之國賓現金
    股利款項，致使原告生有財產上之損害。被告甲○○盜領及侵占原告現金股利之
    情，可由原告丙○○七十七年度應得國賓公司一百六十四萬四千二百八十六元現
    金股利，竟遭被告隱瞞盜領並簽名其上之股利發放收據可為明證。被告盜領及侵
    占原告應得國賓公司現金股利股款總計為七百八十九萬三千九百七十三元。被告
    前開侵占股利犯行為被告偽造文書等犯罪事實有裁判上一罪之牽連犯及連續犯關
    係，亦為公訴人起訴效力所及，現由貴院審理在案。被告占有上開股利，係屬無
    法律上原因受有利益，且致原告受損害；被告不法盜領原告應得之股利，係侵權
    行為，被告受原告委任處理原告在臺事務，非但未盡受任人義務，反盜領原告股
    利，係屬債務不履行。故被告應負損害賠償責任。
二、被告方面：
  (一)訴之聲明：原告之訴駁回。訴訟費用由原告負擔。如受不利判決，被告願供擔保
    ，請准免為假執行。
  (二)陳述略稱：本件原告所提出之刑事附帶民事訴訟，係以非於刑事起訴之犯罪事實
    內之「侵占國賓股利」部分為請求，顯然此部分無論於本案起訴事實與臺灣士林
    地方法院檢察署移送併辦犯罪事實部分，皆未包含在內，而原告所指前開侵占股
    利犯行與被告偽造文書犯行有裁判上一罪之牽連犯與連續犯關係，亦顯然未見於
    檢察官所指之犯罪事實中，故本件原告提出刑事附帶民事訴訟依據之「侵占國賓
    公司股利」事實理由，並非本案起訴之犯罪事實所包含，其係以非於本件刑事程
    序起訴之犯罪事實導致之損害而為請求，依法自不得於本件提起刑事附帶民事訴
    訟。
    理  由
一、按因犯罪而受損害之人，於刑事訴訟程序得附帶提起民事訴訟，對於被告及依民
    法負賠償責任之人，請求回復其損害；法院認為原告之訴不合法或無理由者，應
    以判決駁回之，刑事訴訟法第四百八十七條第一項、第五百零二條第一項分別定
    有明文。又因犯罪而受損害之人，於刑事訴訟程序固得附帶提起民事訴訟對於被
    告請求回復其損害，但其請求回復之損害，以被訴犯罪事實所生之損害為限，否
    則縱令得依其他事由，提起民事訴訟，亦不得於刑事訴訟程序附帶為此請求，最
    高法院六十年臺上字第六三三號著有判例可資參照。
二、經查：
  (一)、本院八十九年度訴字第四三四號被告甲○○被訴偽造文書等案件，其犯罪事實
      係：被告係菲律賓華僑丙○○、乙○○及黃芬芳在台灣之代理人，明知丙○○
      、乙○○及黃芬芳三人分別於八十三及八十四年度轉讓緩課股票漏未申報股利
      所得，經財政部國稅局於八十五年十一月二十日發繳款通知書通知甲○○，然
      甲○○並未代丙○○等人代繳上開稅款，財政部國稅局乃於八十六年六月二十
      一日再將丙○○等人之繳款通知書送達菲律賓丙○○等人住所，乙○○乃於八
      十六年七月二十六日由世華銀行電匯一百四十九萬一千元給甲○○，詎甲○○
      竟萌不法所有之意圖，於八十六年九月間，將上開款項侵入己，並為取信丙○○等人，乃偽造財政部台北市國稅局八十四年度外僑綜合所得稅結算額繳款書
      ，並交由乙○○收受，致生損害稅捐機關稽徵稅款之正確性及丙○○仍須繳納
      稅款之損害。而臺灣士林地方法院檢察署移送併辦之事實，則係被告於七十七
      年一月十五日偽造告訴人名義之授權書，據以將告訴人所有之台北市○○區○○段三小段二二三地號等四筆土地，出賣予王郭聘等人，嗣連續於八十九年五
      月四日、八十九年七月四日、九十年五月八日持前揭偽造之授權書，行使提出
      於臺灣士林地方法院等處，因認被告涉有偽造文書等犯行。
  (二)、惟查本件原告提出之刑事附帶民事訴訟之事實，其係以被告盜領及侵占原告國
      賓公司之現金股利等行為為請求，此部分與本案起訴及移送併辦之犯罪事實差
      異甚大，時間亦非緊接，手段不同，構成要件有間，難認被告係基於概括之犯
      意，而與本案有連續犯關係；而兩者間亦無方法目的之牽連關係，亦難認與本
      案間有牽連犯關係，公訴人就移送併辦部分亦稱與起訴部分無裁判上一罪之關
      係，原告據以提起本件刑事附帶民事訴訟之事實，非因本件犯罪而受損害之人
      ，其主張之事實，未經提起公訴或自訴，且與本案並無裁判上一罪關係，則該
      部分刑事訴訟程序並不存在，揆諸前揭說明，原告藉此提起附帶民事訴訟，顯
      不合法，自應駁回原告之訴。而原告之訴既已駁回，其假執行之聲請，亦失所
      附麗，應併予駁回之。
三、據上論斷，依刑事訴訟法第五百零二條第一項，判決如主文。
中      華      民      國      九十三      年  五      月  十八      日
                                      臺灣臺北地方法院刑事第六庭
                                          審判長  法  官  李英勇
                                                  法  官  趙子榮
                                                  法  官  曾正龍
右正本證明與原本無異。
對於本判決如不服非對刑事判決上訴時不得上訴，並應於送達後十日內，向本院提出
上訴。
                                                  書記官  彭自青
中      華      民      國      九十三      年  五      月  二十五    日
